【裁判字號】    90,親,171
【裁判日期】    900130
【裁判案由】    否認子女
【裁判全文】
臺灣高雄地方法院民事判決  九十年度親字第一七一號
    原      告  丙○○
    被      告  甲○○
    法定代理人  乙○○
右當事人間請求否認子女事件，本院判決如左：
    主      文
確認被告甲○○（民國八十九年十二月二十七日出生）非原告丙○○與被告乙○○之
婚生女。
訴訟費用由被告負擔。
    事      實
甲、原告方面：
一、聲明：如主文所示。
二、陳述：原告與被告乙○○於民國八十三年五月八日結婚，婚後由於個性不合，即
    於八十八年五月十七日協議離婚，未再同居，協議離婚後原告與被告乙○○因未
    注意法律規定，以為不待辦理離婚登記即生離婚之效力，致誤認已無婚姻關係，
    嗣後雖知悉必須辦理離婚登記，然於八十九年八月二十四日辦理登記時，原告已
    經自他人懷胎六個月，於八十九年十二月二十七日生下被告甲○○，致被告甲○
    ○受婚生推定，已於九十年八月十三日向戶政機關辦妥出生登記，並先以約定監
    護之方式約定由原告監護。由於被告甲○○受胎於原告與被告乙○○婚姻關係存
    續期間，依法必須推定為原告與被告乙○○之婚生子女，惟被告甲○○既非原告
    自被告乙○○受胎所生之子女，與被告乙○○無事實上之血緣關係，即有於法定
    一年期間內提起本件否認子女之訴之必要，以便身分得以與事實相符，爰依民法
    第一千零六十三條第二項之規定提起本件訴訟，請求判決如主文所示。
三、證據：提出被告甲○○出生證明書、戶籍謄本、離婚協議書各一件為證。
乙、被告方面：
    聲明及陳述略以：對原告主張之事實並不爭執，被告甲○○確實非原告自被告乙
    ○○受胎所生之子女。
丙、本院依職權囑託高雄醫學大學附設中和紀念醫院鑑定被告乙○○與被告甲○○間
    是否具有親子關係。
    理      由
一、原告主張：原告與被告乙○○於八十三年五月八日結婚，婚後個性不合，於八十
    八年五月十七日協議離婚，未再同居，因雙方均誤認不待辦理登記即生離婚之效
    力，致未向戶政機關辦理離婚登記，惟知悉後，於八十九年八月二十四日辦理登
    記時，原告已自他人懷胎六個月，並於八十九年十二月二十七日生下被告甲○○
    ，致被告甲○○受婚生推定，被告甲○○與被告乙○○既無血緣關係，爰依民法
    第一千零六十三條第二項之規定提起本件訴訟，請求判決如主文所示；被告對原
    告主張之事實均不爭執，並陳稱：被告甲○○確實非原告自被告乙○○受胎所生
    之子女等語。
二、按妻之受胎，係在婚姻關係存續中者，固推定其所生子女為婚生子女；惟該推定
    ，如夫妻之一方能證明妻非自夫受胎者，得於知悉子女出生之日起一年內提起否
    認之訴，民法第一千零六十三條定有明文。
三、經查：原告主張被告甲○○雖係伊與被告乙○○於婚姻關係存續中所生子女，惟
    被告甲○○並非伊自被告乙○○受胎所生之等事實，業據提出出生證明書、戶籍
    謄本、離婚協議書各一件為證，且被告乙○○亦自陳被告甲○○非原告自伊受胎
    所生；復經本院依職權囑託高雄醫學大學附設中和紀念醫院鑑定被告甲○○與被
    告乙○○間是否具有親子血緣關係，該院根據人類遺傳標記鑑定結果顯示：「否
    定甲○○與乙○○之親子血緣關係」，有該院九十一年一月四日（九一）高醫附
    秘字第００二三號函及親子鑑定結果報告書各一份在卷可稽，準此，堪信原告之
    主張為真正。
四、綜上所述，被告甲○○既非原告自被告乙○○受胎所生之子女；從而，原告依據
    民法第一千零六十三條第二項之規定，訴請確認被告甲○○非被告乙○○與原告
    之婚生子女，即屬正當，應予准許。
據上論結：本件原告之訴為有理由，依民事訴訟法第七十八條、第八十五條第一項，
判決如主文。
中      華       民       國      九十    年      一      月    三十    日
                              臺灣高雄地方法院民事第二庭
~B法    官  唐照明
右為正本係照原本作成。
如不服本判決，應於送達後廿日內，向本院提出上訴狀。
中      華      民      國    九十      年      一      月     三十     日
~B法院書記官 唐美玲


司法院資訊處製作；財團法人民間司法改革基金會備份。
